臺灣宜蘭地方法院民事簡易判決
111年度宜簡字第68號
原      告  郭美珍  
被      告  陳建甫  


上列當事人間請求侵權行為損害賠償事件，本院於民國111年8月
25日言詞辯論終結，判決如下：
　　主　　文
被告應給付原告新臺幣壹拾萬伍仟捌佰元，及自民國一百一十一
年三月十二日起至清償日止，按週年利率百分之五計算之利息。
原告其餘之訴駁回。
訴訟費用新臺幣貳仟壹佰元，由被告負擔百分之五十三即新臺幣
壹仟壹佰壹拾叁元，餘由原告負擔。
本判決第一項得假執行。但被告如以新臺幣壹拾萬伍仟捌佰元為
原告預供擔保，得免為假執行。
　　事實及理由
一、原告主張：被告乙○○於民國110年10月1日向原告甲○○之兒子
    吳晨安借用原告所有之車牌號碼0000-00號自用小客車（下
    稱系爭車輛），被告未經原告之同意，即擅自將系爭車輛借
    給訴外人簡瑋成，造成系爭車輛於同日與他人發生交通事故
    而毀損，系爭車輛送至汽車修理廠維修費用需新臺幣（下同
    ）409,100元，故請求被告需負擔一半之維修費用等語。並
    聲明：被告應給付原告20萬元。
二、被告則以：系爭車輛並不是伊駕駛出去而肇事的，被告下車
    後沒有熄火，簡瑋成沒有經過被告的同意就將系爭車輛開走
    ，原告應該去找簡瑋成求償等語置辯。並聲明：原告之訴駁
    回。
三、得心證之理由：
  ㈠原告主張於110年10月1日16時58分許，簡瑋成駕駛系爭車輛
    ，行經宜蘭縣壯圍鄉191縣道由礁溪往羅東方向，於前方交
    通號誌為紅燈時，撞擊前方停等紅燈由徐義松所駕駛之車牌
    號碼000-0000號自用小客車，造成系爭車輛車體受損等情，
    業據原告提出估價單、照片等件為證，並有宜蘭縣政府警察
    局礁溪分局111年3月14日警礁交字第1110005393號函附卷可
    參，且為被告所不爭執，自堪認定為真實。
　㈡按借用人應依約定方法，使用借用物；無約定方法者，應以
    依借用物之性質而定之方法使用之。借用人應以善良管理人
    之注意，保管借用物。借用人違反前項義務，致借用物毀損
    、滅失者，負損害賠償責任。又因故意或過失，不法侵害他
    人之權利者，負損害賠償責任，民法第467條、第468條、第
    184條第1項分別定有明文。被告借用原告所有之系爭車輛，
    交由簡瑋成使用，於上開時、地，竟撞擊前方停等紅燈之車
    輛而毀損為不爭之事實，堪認被告有未盡善良管理人之注意
    保管系爭車輛致借用物毀損之情形，是原告依前揭規定請求
    被告賠償損害，應屬可採。至於被告於本院審理時雖辯稱：
    簡瑋成未經伊的同意就將系爭車輛開走云云，然觀諸被告於
    警詢時稱：當時伊駕駛系爭車輛與簡瑋成要一同去釣魚，因
    為朋友臨時汽車壞掉，所以伊要去壯圍鄉191縣道、雪隧路
    口幫忙修理朋友壞掉的汽車，因為不知道要修理多久，簡瑋
    成當時說要幫伊將汽車加油，所以伊才讓簡瑋成將系爭車輛
    開走，但是簡瑋成將系爭車輛開走之後遲遲未歸還，伊是11
    0年10月1日16時許（詳細時間忘記了）在壯圍鄉191縣道、
    雪隧路口將車輛借給簡瑋成，沒有契約約定，簡瑋成說加完
    油後就會回來等語（見本院卷第44頁背面），被告於本院審
    理時始改稱簡瑋成未經其同意開走系爭車輛，顯有疑義，而
    證人丙○○於本院審理時卻證述：伊知道被告曾經跟原告的兒
    子借系爭車輛，但伊不認識原告的兒子，因為伊當時出車禍
    ，車輛的輪胎壞掉，被告來幫伊換備胎，被告就是開系爭車
    輛來的，被告幫伊換備胎，但是系爭車輛卻被簡瑋成開走，
    當時是伊載簡瑋成到該處的，伊與簡瑋成當天本來是要去上
    班，伊跟簡瑋成是做臨時工，車禍的地點是在宜蘭縣壯圍鄉
    高速公路的附近，伊不知道簡瑋成為何會突然將被告駕駛的
    系爭車輛開走，後來簡瑋成沒有回來，伊不知道簡瑋成去哪
    裡，伊有打電話給簡瑋成，但是簡瑋成沒有接，之後伊才知
    道簡瑋成發生交通事故，是被告告訴伊的，簡瑋成當天發生
    車禍沒有打電話告訴伊云云（見本院卷第66頁背面至第67頁
    ），證人丙○○不僅不知簡瑋成為何會駕駛系爭車輛，且所證
    述簡瑋成在該處之源由亦與被告於警詢中所述不合，是被告
    所辯稱簡瑋成未經同意下偷走系爭車輛使用一節，自無足採
    信。況縱使如被告所述，簡瑋成係未經被告同意下開走系爭
    車輛，然被告下車後，不僅未熄火，且未將車鑰匙帶走，致
    使簡瑋成可趁機開走系爭車輛，被告亦違反善良管理人之注
    意義務致借用物受損，並構成不法侵害原告之權利，則原告
    依前揭法律規定，請求被告負損害賠償責任，自屬有據。 
　㈢查原告主張賠償系爭車輛修理費用共409,100元（零件費用33
    7,000元、工資費用72,100元），其中有關零件部分之修復
    ，系爭車輛既以新零件更換被損害之舊零件，則在計算損害
    賠償額時，自應將零件折舊部分予以扣除，始屬必要修復費
    用。又參酌行政院所頒固定資產耐用年數表及固定資產折舊
    率表之規定，非運輸業用客車、貨車之耐用年數為5年，依
    定率遞減法每年折舊1,000分之369，且採用定率遞減法者，
    其最後1年之折舊額，加歷年折舊累計額，其總和不得超過
    該資產成本原額之10分之9。另依營利事業所得稅查核準則
    第95條第6款之規定，固定資產提列折舊採用定率遞減法者
    ，以1年為計算單位，其使用期間未滿1年者，按實際使用之
    月數相當於全年之比例計算之，不滿1月者，以月計。查系
    爭車輛於100年8月出廠，迄系爭事故發生時即110年10月1日
    ，實際使用年數已逾5年耐用年數，依前揭說明，以成本1/1
    0計算零件費用為合度，則折舊後零件費用為33,700元（計
    算式：337,000元×1/10＝33,700元），加工資費用72,100元
    後，是系爭車輛必要之修復費用應為105,800元（計算式：3
    3,700元＋72,100元＝105,800元）。從而，原告請求被告給付
    修復費用於105,800元範圍內，為有理由，逾此範圍之請求
    ，則屬無據。　　　
四、綜上所述，原告依使用借貸之法律關係，請求被告給付105,
    800元，及自111年3月12日起至清償日止，按週年利率百分
    之5計算之利息，為有理由，應予准許。又本件係依民事訴
    訟法第427條第1項適用簡易訴訟程序所為被告敗訴之判決，
    就原告勝訴部分爰依職權宣告假執行。
五、訴訟費用負擔之依據：民事訴訟法第79條。 　　　　　　
中　　華　　民　　國　　111 　年　　8 　　月　　31　　日
    　　　　　　宜蘭簡易庭  法　官　張淑華
以上正本係照原本作成。
如對本判決上訴，須於判決送達後二十日內向本院提出上訴狀，
同時表明上訴理由；如已於本判決宣示後送達前提起上訴者，應
於判決送達後十日內補具上訴理由（均須按他造當事人之人數附
繕本）。
如委任律師提起上訴者，應一併繳納上訴審裁判費。
中　　華　　民　　國　　111 　年　　8 　　月　　31　　日
　　　　　　　　　　　　　  書記官  謝佩欣